【裁判字號】    89,上訴,484
【裁判日期】    890302
【裁判案由】    毒品危害防制條例
【裁判全文】
臺灣高等法院臺南分院刑事判決          八十九年度上訴字第四八四號 Ｃ
      上  訴  人
      即  被  告  甲  ○  ○
      選任辯護人  黃  翎  芳
右上訴人因違反毒品危害防制條例案件，不服臺灣嘉義地方法院八十八年度訴字第七
０五號中華民國八十九年三月二日第一審判決（起訴案號：臺灣嘉義地方法院檢察署
八十八年度偵字第七三二五號），提起上訴，本院判決如左：
      主      文
原判決撤銷。
甲○○販賣第二級毒品，處有期徒刑柒年肆月。
扣案之第二級毒品安非他命淨重零點壹陸公克、有第二級毒品安非他命殘留之吸食器
壹瓶均沒收銷燬之；扣案之電子磅秤壹台、分裝袋伍拾個均沒收之；販毒所得新台幣
伍仟元沒收之，如全部或一部不能沒收時，以其財產抵償之。
      事      實
一、甲○○於少年時曾因販賣安非他命，經臺灣嘉義地方法院於民國（下同）八十六
    年五月五日判處有期徒刑二年八月，緩刑三年，緩刑期中付保護管束確定，現仍
    於緩刑期間內，猶不知悔改，竟意圖營利於八十八年七月間某日，在其嘉義縣大
    林鎮大糖里十號住處，以每錢新台幣（下同）三千元之價格，向綽號「峰哥」之
    成年男子紀華峰（現由檢察官另案追緝中）販入一錢第二級毒品安非他命後，再
    以每錢五千元之價格，販賣予姓名、年籍不詳、綽號「明盧」之成年男子圖利一
    次。嗣於八十八年十一月二日下午三時許，經警持檢察官核發之搜索票執行搜索
    後，於其上開住所當場查獲第二級毒品安非他命淨重０‧一六公克、有第二級毒
    品安非他命殘留之吸食器一瓶及供販賣第二級毒品安非他命所用之電子磅秤一台
    、分裝袋五十個。
二、案經嘉義縣警察局中埔分局報請臺灣嘉義地方法院檢察署檢察官偵查起訴。
      理      由
一、訊據上訴人即被告甲○○矢口否認涉有上開犯行，辯稱：其並未販賣第二級毒品
    安非他命予姓名、年籍不詳、綽號「明盧」之成年男子牟利，其係因遭刑求故而
    虛構其有販賣第二級毒品予該姓名、年籍不詳、綽號「明盧」之成年男子，且扣
    案之電子磅秤及分裝袋亦非其所有云云。惟查：
（一）被告供稱其於警訊時遭刑求云云，然此業經證人即嘉義縣警察局中埔分局中埔
      派出所警員蔡威猛於原審審理時證稱：被告於警訊時之自白均係出於被告之自
      由意思為之，其並未對之施以強暴、脅迫、恐嚇等不當手段，警訊筆錄製作完
      畢後並交予被告閱覽無誤後簽名等語無訛（見原審卷第三六頁）；況且，倘被
      告果真於警訊時曾遭刑求，何以於解還看守所後、偵查中及原審第一次審理時
      均未提出，且其身體亦無異狀，是被告所辯係遭刑求始承認云云，顯係事後卸
      責之詞，委不足採。
（二）次查，被告於警訊時之自白復核與其於偵查中及原審審理時所供情節相符（見
      偵查卷第八頁背面、第九頁、第二五頁；原審卷第七頁背面、第八頁），且果
      若被告並未販賣第二級毒品安非他命予姓名、年籍不詳、綽號「明盧」之成年
      男子，該人係其所虛構，則被告焉有於警訊時、偵查中及原審審理時就其向案
      外人紀華峰販入第二級毒品之價格、數量、時間、地點及其於販入後將之賣出
      予姓名、年籍不詳、綽號「明盧」之成年男子之價格、數量、時間、地點等細
      節供述甚詳之可能，故被告辯稱有販賣安非他命予綽號「明盧」之成年男子等
      情係伊虛構云云，顯係圖卸罪責之詞，不足採信。
（三）另查，證人丙○○雖於本院證稱扣案之電子磅秤及分裝袋係其所有（見本院卷
      八十九年六月十三日訊問筆錄），惟被告於警訊時先稱上開電子磅秤及分裝袋
      係伊所有（見警卷第二頁），繼而於偵查中及原審審理時改稱上開電子磅秤及
      分裝袋係綽號「峰哥」之男子紀華峰所有（見偵查卷第九頁背面、第二十四頁
      ；原審卷第八頁），嗣於本院審理時又改稱上開電子磅秤及分裝袋係證人丙○
      ○所有（見本院卷八十九年五月九日訊問筆錄、八十九年九月六日審判筆錄）
      ，是依證人丙○○證詞及被告前後迥異之供詞，對於上開電子磅秤及分裝袋究
      係何人所有，已非無疑；甚且，證人僅證稱上開電子磅秤及分裝袋為其所有，
      扣案之吸食器並非伊所有（見本院卷八十九年六月十三日訊問筆錄），而被告
      則供稱上開電子磅秤、分裝袋及吸食器均為證人楊懷遠所有（見本院卷八十九
      年八月十五日訊問筆錄），渠等供證前後不一，相互矛盾，顯不可採。
（四）至於證人乙○○於本院審理時雖證稱伊並未向被告購買安非他命云云（見本院
      卷八十九年八月十五日訊問筆錄），然被告若果真未販賣安非他命予綽號「明
      盧」之成年男子，何以於偵查中及原審審理時未請求調查，以證明其清白，乃
      竟遲至本院審理時始提供證人乙○○之姓名、年籍資料要求本院調查，顯與事
      理有違；又其於本院調查前既均供稱不知綽號「明盧」之成年男子真實姓名、
      年籍資料等，何以事後又能提供其資料供本院調查？且被告既供稱不知綽號「
      明盧」之成年男子真實姓名、年籍資料，則被告事後請求本院傳訊之證人乙○
      ○與向其購買安非他命之綽號「明盧」者是否同一人，尚非無疑，是證人乙○
      ○上開證詞，顯屬附合被告辯解之詞，尚難為有利被告之認定。
（五）末查，安非他命物稀價昂，為政府嚴格取締之物，被告並曾於八十六年間因販
      賣安非他命，經臺灣嘉義地方法院判處有期徒刑二年八月，緩刑三年，緩刑期
      中付保護管束確定，現仍於緩刑期中，此有臺灣高等法院被告全國前案紀錄表
      附卷足憑，茍被告確未販賣第二級毒品安非他命牟利，則被告縱使至愚亦無甘
      冒被移送法辦受刑事嚴厲制裁之危險，而謊稱其有販賣第二級毒品安非他命牟
      利之理可言，是被告上開所辯，顯係事後卸責之詞，不足採信；又其以每錢三
      千元之價格販入後，復以每錢五千元之價格賣出，主觀上顯有從中賺取買賣差
      額牟利，其有營利之意圖甚明。此外，復有第二級毒品安非他命淨重０‧一六
      公克、有第二級毒品安非他命殘留之吸食器一瓶，此經法務部調查局鑑定明確
      ，有該局八十九年一月五日第00000000號檢驗通知書一份附原審卷可
      稽（原審卷第十八頁），及供販賣第二級毒品安非他命所用之電子磅秤一台、
      分裝袋五十個扣案可資佐證。本件事證明確，被告犯行洵堪認定。
二、核被告所為，係犯毒品危害防制條例第四條第二項之販賣第二級毒品罪。其持有
    第二級毒品安非他命之低度行為應為販賣之高度行為所吸收，不另論罪。原審因
    以論罪科刑，固非無見，惟查毒品危害防制條例第十九條第一項關於犯第四條至
    第九條、第十二條、第十三條或第十四條第一項、第二項之罪者，其因犯罪所得
    之財物，均沒收之，如全部或一部不能沒收時，追徵其價額或以其財產抵償之。
    其追徵價額部分必須因犯上開之罪所得財物者，例如以房屋、黃金互易毒品者屬
    之，如係流通貨幣則無追徵價額之餘地，原判決竟就販毒所得金錢，諭知如全部
    或一部不能沒收時，均追徵其價額或以其財產抵償之，顯有疏誤。被告上訴意旨
    猶執前詞，否認犯罪，雖無理由，惟原判決既有上開可議，自應由本院予以撤銷
    改判。爰審酌被告犯罪之動機、目的、手段、曾於八十六年間因販賣安非他命，
    經臺灣嘉義地方法院判處有期徒刑二年八月，緩刑三年，緩刑期中付保護管束確
    定，此有臺灣高等法院被告全國前案記錄表附卷可考，其於緩刑期中竟不思悔改
    ，力圖上進，復於上開時、地販賣第二級毒品安非他命予姓名、年籍不詳、綽號
    「明盧」之成年男子一次、所生危害及先於警訊時起迄於偵查中及原審審理時，
    原均坦認犯行，嗣又於原審及本院審理時翻異前詞，隨意編造指其係遭員警刑求
    云云，全然不知悔改之態度等一切情狀，量處如主文第二項所示之刑。另扣案之
    第二級毒品安非他命０‧一六公克係屬查獲之毒品，而殘留之第二級毒品安非他
    命因已無法與扣案之吸食器一瓶分離，亦應全部視為查獲之第二級毒品，均應依
    毒品危害防制條例第十八條第一項前段規定，諭知沒收銷燬之。又扣案之電子磅
    秤一台、分裝袋五十個，均係被告用以秤量及分裝第二級毒品安非他命販賣牟利
    犯罪所用之物，此業經被告於偵查中供認屬實（見偵查卷第二四頁背面、第二五
    頁），應依同條例第十九條第一項規定，併予宣告沒收。再被告於上開時、地，
    係以每錢五千元之價格，販賣一次第二級毒品安非他命予姓名、年籍不詳、綽號
    「明盧」之成年男子施用，被告因犯罪所得之財物五千元，應依毒品危害防制條
    例第十九條第一項規定，予以宣告沒收，如全部或一部不能沒收時，以其財產抵
    償之。
據上論斷，應依刑事訴訟法第三百六十九條第一項前段、第三百六十四條、第二百九
十九條第一項前段，毒品危害防制條例第四條第二項、第十八條第一項前段、第十九
條第一項，判決如主文。
本案經檢察官吳忠賢到庭執行職務。
中    華    民    國      八十九      年      九      月      二十      日
                                  臺灣高等法院臺南分院刑事第四庭
                                      審判長法官  陳    義    仲
                                            法官  蔡    崇    義
                                            法官  徐    財    福
右正本證明與原本無異。
如不服本判決，應於判決送達後十日內向本院提出上訴狀，其未敘述理由者並應於提
出上訴狀後十日內向本院補提理由書（應附繕本)。
                                      法院書記官  王    全    龍
中    華    民    國      八十九      年      九      月      二十一    日


司法院資訊處製作；財團法人民間司法改革基金會備份。
